【裁判字號】    96,交上訴,206
【裁判日期】    970125
【裁判案由】    過失致死
【裁判全文】
臺灣高等法院刑事判決               96年度交上訴字第206號
上  訴  人  臺灣桃園地方法院檢察署檢察官
上  訴  人
即  被  告  乙○○
上列上訴人因被告過失致死案件，不服臺灣桃園地方法院96年度
交訴字第1號，中華民國96年10月19日第一審判決（起訴案號：
臺灣桃園地方法院檢察署95年度偵字第26269號），提起上訴，
本院判決如下：
    主  文
上訴駁回。
乙○○緩刑肆年。
    事  實
一、乙○○從事木工裝潢之工作，平日以駕駛小貨車載運工程材
    料及到場施作修理為其業務之一，駕駛小貨車為其附隨之業
    務，為從事業務之人。其於民國95年8月29日上午9時20分許
    ，駕駛車牌號碼BF-9656號自用小貨車，沿桃園縣龜山鄉○
    ○路由龜山往林口方向行駛，途經上開忠義路一段1041號旁
    之交岔路口欲進行左轉彎時，原應注意汽車行駛至交岔路口
    時，轉彎車應讓直行車先行，而依當時天侯晴、日間有自然
    光線、路面無缺陷及障礙物，視距良好，並無不能注意之情
    事，竟疏未注意對向車道是否有車輛直行過來而貿然進行左
    轉彎。適王者航騎乘車牌號碼CN-862號機車沿上揭忠義路一
    段由林口往龜山方向行駛，於行經上開交岔路時，亦疏未注
    意車前狀況，即率然直行通過該路口，致王者航騎乘之機車
    車頭撞及乙○○所駕駛小貨車右前車頭，造成王者航人車倒
    地，因此受有頭部外傷併顱骨骨折、顱內出血等傷害而當場
    死亡。乙○○於車禍發生後，除在現場等候，並於員警尚未
    知悉何人肇事前，即向到場處理員警自首肇事並接受裁判。
二、案經桃園縣政府警察局龜山分局報請臺灣桃園地方法院檢察
    署檢察官相驗後自動檢舉偵查起訴。
    理  由
一、訊據上訴人即被告乙○○坦承從事木工裝潢之工作，平時以
    駕駛小貨車載運材料及到場施工，於前開時地駕駛小貨車左
    轉彎時，已見被害人王者航騎乘機車於對向車道直行而來，
    仍與被害人王者航發生車禍之事實坦承不諱，並有道路交通
    事故現場圖、調查報告表(一)(二)、現場照片12張等在卷可稽。
    而被害人王者航確因本件車禍致顱內出血而死亡之事實，業
    經臺灣桃園地方法院檢察署檢察官督同檢驗員相驗明確，有
    相驗屍體證明書、驗斷書、勘驗筆錄、相驗照片11張等在卷
    足參。按汽車行駛至交岔路口，轉彎車應讓直行車先行，道
    路交通安全規則第102條第1項第7款定有明文，本件被告既
    自承於左轉彎時，已見被害人騎乘機車自對向車道直行而來
    ，竟未讓直行車先行而貿然左轉，肇致本件車禍發生，是被
    告確有未遵守轉彎車應讓直行車先行之規定甚明，而上開路
    口於案發時係光線良好、路面無缺陷及障礙物、視距良好之
    情形，有上開道路交通事故調查報告表在卷可佐，則被害人
    王者航在行經前揭路口時，竟疏未注意車前狀況，肇致本件
    車禍之發生，即被害人王者航亦有過失。本件經原審法院送
    請臺灣省桃園縣區車輛行車事故鑑定委員會鑑定結果，亦認
    被告駕駛自用小貨車，行經交岔路口左轉車未讓對向直行車
    先行為肇事主因，被害人王者航駕駛機車，行經交岔路口疏
    未注意車前狀況，為肇事次因，有該會96年4月26日桃縣行
    字第0965201118號函送之鑑定意見書1份在卷可察，與本院
    前開認定相符。至被害人雖有前述過失，惟被害人之過失既
    與被告之過失併合為本件事故發生之原因，尚難因此解免於
    被告過失之責任。從而，被害人王者航確因本件車禍死亡，
    已如前述，則被告之過失行為與被害人之死亡間，顯有相當
    因果關係，本件罪證明確，被告過失致死犯行洵堪認定，應
    予依法論罪科刑。
二、按刑法上所謂業務，係指以反覆同種類之行為為目的之社會
    活動而言（最高法院29年上字第3364號判例意旨參照）。查
    被告係從事木工裝潢工作，並以駕駛自用小貨車載運工程材
    料及到場施作為其業務之一，據其於原審法院訊問時供明，
    被告既以裝潢工程施作為業，則其駕駛自用小貨車載運工程
    材料及到場施作，應認為包括於工程施作之業務行為中，縱
    非以駕車運貨為其專業，駕駛小貨車亦屬其附隨之業務，仍
    無礙於業務之性質。
三、核被告所為，係犯刑法第276條第2項之業務過失致人於死罪
    。被告於肇事後，犯罪未被發覺前，即向到事故現場處理之
    警員供承其駕車肇事，此有桃園縣政府警察局道路交通事故
    肇事人自首情形紀錄表1紙在卷可按，足徵本件負責偵查職
    權之員警前往現場時，尚不知肇事者姓名、年籍資料，被告
    留在現場並主動向員警表明為肇事之司機，並於偵審程序均
    坦承犯行而接受裁判，合於自首之要件，爰依刑法第62條前
    段之規定減輕其刑。被告行為後，中華民國96年罪犯減刑條
    例業經於96年7月16日施行，被告所為合於減刑條例第2條第
    1項第3款之規定，應減其宣告刑二分之一。
四、原審同此事實認定，依刑法第276條第2項、第62條前段、第
    41條第1項前段，刑法施行法第1條之1第1項、第2項前段，
    中華民國96年罪犯減刑條例第2條第1項第3款、第7條、第9
    條之規定，審酌被告因駕車不慎，致被害人死亡，所生損害
    非輕，被告迄 (原審判決前)未與被害人家屬達成民事上和
    解，並被害人亦有過失及被告素行、生活狀況等一切情狀，
    量處有期徒刑壹年，減為有期徒刑陸月，如易科罰金，以新
    台幣壹仟元折算壹日，核無不合。檢察官上訴認原判決量刑
    過輕，被告上訴請求輕判，核均無理由，應該駁回。惟查被
    告與被害人父親於本院審理期間達成和解，被告願意賠償新
    臺幣1,500,000元，按月給付10,000元，業經被害人之父甲
    ○○陳明在卷。查被告前未曾受有期徒刑以上刑之宣告，此
    有本院被告前案紀錄表在卷可按，因一時不慎而為本件犯行
    ，經此偵審教訓後當無再犯之虞，本院因認對其宣告之刑，
    以暫不執行為適當，爰依刑法第74條第1項第1款之規定，予
    以宣告緩刑肆年，以啟自新。
據上論斷，應依刑事訴訟法第368條，刑法第74條第1項第1款，
判決如主文。
本案經檢察官蔡薰慧到庭執行職務。
中    華    民    國    97    年    1     月    25    日
                  刑事第十二庭  審判長法  官   蔡永昌
                                      法  官   王梅英
                                      法  官   陳榮和
以上正本證明與原本無異。
如不服本判決，應於收受送達後十日內向本院提出上訴書狀，其
未敘述上訴之理由者並得於提起上訴後十日內向本院補提理由書
（均須按他造當事人之人數附繕本）。
                                      書記官   林吟玲
中    華    民    國    97    年    1     月    25    日
附錄本案論罪科刑法條全文：
刑法第276條第2項
從事業務之人，因業務上之過失犯前項之罪者，處五年以下有期
徒刑或拘役，得併科三千元以下罰金。


司法院資訊處製作；財團法人民間司法改革基金會備份。
